【裁判字號】    94,訴,57
【裁判日期】    950524
【裁判案由】    偽造有價證券等
【裁判全文】
臺灣苗栗地方法院刑事判決                94年度訴字第57號
公  訴  人  臺灣苗栗地方法院檢察署檢察官
被      告  庚○○
                    （另案於臺灣臺中監獄執行中）
指定辯護人  王通顯  律師
上列被告因偽造有價證券等案件，經檢察官提起公訴（93年度偵
緝字第170 號、第171 號），暨移送併案審理（臺灣南投地方法
院檢察署90年度偵字第3791號、93年度偵緝字第229 號），本院
判決如下：
    主  文
庚○○共同連續犯偽造有價證券罪，處有期徒刑肆年。偽造之如
附表所示之支票貳紙、房屋租賃契約書貳份上立契約人（乙方）
欄上偽造之丙○○署押共肆枚、乙方連帶保證人（丙方）欄上偽
造之甲○○署押共肆枚（即每份契約書含丙○○、甲○○偽造之
簽名及指印各壹枚）、全家樂傢俱行八十九年五月二十四日出貨
單客戶簽收欄上「胡」之署押壹枚，及變造之丙○○汽車駕駛執
照上庚○○之相片壹張，均沒收。
    犯罪事實
一、庚○○前因(一)詐欺案件，經臺灣臺中地方法院於民國89年1
    月8 日以88年度易緝字第550 號，判處有期徒刑3 月確定；
    (二)偽造文書案件，經臺灣彰化地方法院於89年1 月24日以88
    年度自緝字第13號，判處有期徒刑2 年4 月，庚○○不服提
    起上訴，先後經臺灣高等法院臺中分院以89上訴875 號及最
    高法院以91年度台上字第5904號判決，駁回其上訴確定；(三)
    因偽造有價證券案件，經臺灣高等法院臺中分院於92年1 月
    13日以91年度重上更(一)字第159 號判決，判處有期徒刑4 年
    8 月確定。上開三案經臺灣高等法院臺中分院於92年3 月25
    日以92年度聲字第212 號裁定，定應執行有期徒刑7 年確定
    （目前執行中，不構成累犯）。
二、庚○○猶不知悔改，為向商家詐購財物，竟與楊中一（業經
    臺灣高等法院臺中分院於94年3 月30日以94年度上訴字第4
    號判決判處有期徒刑3 年6 月確定）共同基於行使偽造私文
    書、意圖供行使之用而偽造有價證券，及意圖為自己不法所
    有之詐欺取財概括犯意聯絡，及共同基於行使變造特種文書
    、收受贓物、詐欺得利之犯意聯絡，先後為下列行為：
  (一)先由庚○○於89年4 、5 月間某日，提供其相片1 張予具有
    共同行使變造特種文書犯意聯絡之姓名年籍不詳之成年男子
    ，由該人於不詳時間、地點，以換貼庚○○照片於丙○○之
    汽車駕駛執照（乃丙○○於89年3 月28日上午10時許，於苗
    栗縣通霄鎮啟明國中附近，於其自小客車上所失竊之物）之
    方式，而完成變造丙○○之汽車駕駛執照1 張，交予庚○○
    使用，足以生損害於道路交通主管機關對汽車駕駛執照核發
    管理之正確性及丙○○本人之權益。而庚○○亦明知該變造
    之汽車駕駛執照車1 張，原本顯係來路不明之贓物，竟仍收
    受之。
  (二)復由庚○○於89年5 月間某日，經由報紙廣告向有偽造有價
    證券犯意聯絡之不詳姓名年籍之成年男子，在不詳地點，購
    買偽造之華南商業銀行苗栗分行、帳號000000000 號、戶名
    為「甲○○」，並於發票人欄上已蓋妥「甲○○」印文之空
    白支票2 張。
  (三)庚○○於取得上述變造之丙○○汽車駕駛執照後，於89年5
    月24日某時，持該變造之丙○○汽車駕駛執照，冒用「丙○○」名義，與公館鄉玉股村5 鄰向陽65號房屋屋主丁○○簽
    訂房屋租賃契約，向丁○○承租上開房屋，而楊中一則冒「
    甲○○」名義擔任連帶保證人，庚○○、楊中一並分別於一
    式二份之租賃契約書中之立契約人（乙方）一欄及乙方連帶
    保證人（丙方）一欄簽署丙○○、甲○○之署名及按耐指印
    各1 枚（即每份契約書含丙○○、甲○○之簽名及指印各1
    枚），而偽造租賃契約書一式二份，與丁○○各執1 份租賃
    契約書，致丁○○因而陷於錯誤而將上開房屋出租予庚○○
    ，庚○○、楊中一乃因此獲得使用房屋之利益，並以之作為
    向商家詐購財物之送貨地點，足以生損害於丁○○、丙○○
    及甲○○。
  (四)庚○○與楊中一復於89年5 月24日10時許，同至苗栗縣公館
    鄉○○村○○街45號、戊○○經營之「全家樂傢俱行」，冒
    甲○○之名義，向該傢俱行之業務員劉月英佯稱訂購辦公桌
    2 張、辦公椅2 張半牛皮沙發1 組、荼几1 組、床罩2 套（
    下稱辦公傢俱等物），價金共新台幣（下同）6 萬6 千元，
    楊中一當場支付1 千元作為訂金；庚○○與楊中一復於同年
    月25日16時許，至苗栗縣苗栗市○○路1214號己○○所經營
    之「晟聲電器行」，冒甲○○之名義，向己○○佯稱訂購電
    視、電冰箱及冷氣機各1 台（下稱電器用品），價金9 萬2
    千元，庚○○並分別囑店家將其訂購之辦公傢俱及電器用品
    等物載往前述苗栗縣公館鄉玉谷村五鄰向陽65號租屋處。嗣
    於同年月26日、27日17時30分許，戊○○之送貨員乙○○與
    己○○分別將上開訂購之物品運至上址租屋處時，楊中一於
    全家樂傢俱行出貨單上客戶簽收欄上偽簽「胡」字表示收訖
    ，並交還己○○收執而行使之，庚○○則先後連續於前述購
    得之業已偽造發票人為「甲○○」之票號BC 0000000號支票
    上，填寫票面金額為6 萬5 千元、發票日期89年5 月30日，
    及於票號BC0000000 號支票上，填寫票面金額為9 萬2 千元
    、發票日期89年5 月27日，而偽造完成後，分別交予乙○○
    及己○○收執而行使之，使渠等陷於錯誤而將運送之物品交
    付，而連續詐得上開貨品。庚○○、楊中一得手後，將詐得
    之財物運往臺中縣市之二手舊貨商變賣，並將所得款項朋分
    花用。
  (五)嗣經戊○○、己○○提示上開支票未獲兌現，再至公館鄉玉
    谷村5 鄰向陽65號處察看，始知受騙而報警處理。而丁○○
    則因庚○○、楊中一不告而別受有租金之損失。經警將上開
    房屋租賃契約書所留之指印送驗比對，查知署名甲○○者所
    按捺之指印實係楊中一所為，而循線查獲上情。
三、案經戊○○、己○○訴由苗栗縣警察局苗栗分局報請臺灣苗
    栗地方法院檢察署檢察官偵查起訴，及臺灣南投地方法院檢
    察署檢察官偵查後移送併案審理。
    理  由
一、認定犯罪事實所根據的證據及理由：
  (一)被告庚○○於本院審理中之自白（見本院審卷(二)第95、96頁
    ），並核與下列(二)至(五)之證據相符。
  (二)證人丙○○證述其自小客車駕駛執照曾遭竊，且系爭扣案之
    丙○○駕駛執照影本上照片並非其本人等語明確（見89年度
    偵字第4038號卷第14、15頁）。
  (三)證人甲○○於警詢、偵訊中證述其不曾至華南商業銀行開立
    帳戶，且本案系爭2 紙支票上發票人欄之印章並非其所有等
    語屬實（見同上偵卷第第16、17頁），且有偽造如附表所示
    之支票、退票理由單各2 紙在卷可稽（以上均為影本，見90
    年度偵字第1334號卷第40頁至第41頁）。
  (四)證人丁○○、戊○○、己○○、乙○○、劉月英於警詢中證
    述遭被告庚○○及楊中一詐騙經過之情節明確（見90年度偵
    字第1334號卷第4 頁至第23頁、26至34頁）。
  (五)此外，復有房屋租賃契約1 份、經變造換貼庚○○相片之丙○○汽車駕駛執照影本1 張、全家樂傢俱行出貨單影本1 紙
    、內政部警政署刑事警察局鑑定書1 份、甲○○華南銀行支
    票存款往來約定書、支票存款開戶申請書、往來印鑑卡影本
    各1 份附卷可稽（見90年度偵字第1334號卷第35頁至第37頁
    、第41頁、第43頁、第44頁至第50頁、第60頁至第63頁、89
    年度偵字第4038號卷第136 頁至第139 頁）。
  (六)綜上，被告之自白核與事實相符，應堪採信。本案事證已臻
    明確，被告前揭犯行洵堪認定。
二、論罪科刑的理由：
  (一)核被告庚○○所為，係犯刑法第201 條第1 項意圖供行使之
    用而偽造有價證券罪、第339 條第1 項之詐欺取財罪、同條
    第2 項之詐欺得利罪、第216 條、第212 條、第210 條之行
    使變造特種文書及行使偽造私文書罪、第349 條第1 項之收
    受贓物罪。
  (二)被告與楊中一偽造甲○○、丙○○簽名及指印之行為為偽造
    私文書之部份行為；偽造私文書、變造特種文書之低度行為
    ，分別為行使偽造私文書、行使變造特種文書之高度行為所
    吸收；行使偽造有價證券之輕度行為為偽造有價證券之重度
    行為所吸收，均不另論罪。
  (三)被告庚○○所犯偽造有價證券罪，與同案共犯楊中一、偽造
    甲○○為支票發票人之姓名年籍不詳之成年人間；所犯變造
    特種文書罪，與楊中一、變造丙○○汽車駕駛執照之姓名年
    籍不詳之成年人間；所犯收受贓物、行使變造特種文書、行
    使偽造私文書罪及詐欺取財罪、詐欺得利罪，與楊中一間，
    均有犯意聯絡及行為分擔，均為共同正犯。
  (四)又被告庚○○前後2 次偽造有價證券、行使偽造私文書及詐
    欺取財犯行，均時間緊接，方法相同，所犯分別係構成要件
    相同之罪名，顯均係基於概括犯意反覆為之，均為連續犯，
    應均依刑法第56條規定，以一罪論並加重其刑。
  (五)被告所犯上開連續偽造有價證券罪、連續行使偽造私文書罪
    、連續詐欺取財罪、收受贓物罪、行使變造特種文書罪、詐
    欺得利罪數罪間，有方法結果之牽連關係，為牽連犯，應從
    重之偽造有價證券罪論處。
  (六)量刑理由：
    本院審酌被告有如犯罪事實欄一所載之前案紀錄，有臺灣高
    等法院被告前案紀錄表附卷可稽，素行堪認不佳，且其前已
    與楊中一等人共犯犯罪事實欄一(三)所載之以偽造之支票詐購
    商家財物達20餘起犯行，竟於前案法院審理期間，仍不知悔
    改，再犯本案，視法律為無物，本應嚴罰重懲，念及被告庚○○犯後於審理時及時坦承犯行，態度尚稱良好，且本案犯
    罪所得非鉅，併參酌渠等生活狀況、品行、智識程度、犯罪
    之動機、目的、手段、所生危害，及公訴人向本院求刑等一
    切情狀，爰量處如主文所示之刑，以資懲儆。
  (七)沒收部分：
    1.偽造如附表所示之支票2 紙，應依刑法第205 條之規定沒
      收。
    2.房屋租賃契約書2 份（其中由被告庚○○所收執之房屋租
      賃契約1 份雖未扣案，但無證據證明業已滅失）中立契約
      人（乙方）欄上偽造之丙○○署押（每份契約書含簽名及
      指印各1 枚）共4 枚、乙方連帶保證人（丙方）欄上偽造
      之甲○○署押（每份契約書含簽名及指印各1 枚）共4 枚
      ，及全家樂傢俱行89年5 月24日出貨單客戶簽收欄上偽造
      「胡」字之署押1 枚，應依第219 條之規定沒收。
    3.變造之丙○○汽車駕駛執照上庚○○之相片1 張，為共犯
      庚○○所有，且係被告等供犯罪所用之物乙節，業據被告
      供述在卷，雖該變造之駕駛執照並未扣案，但無證據證明
      業已滅失，亦應依同法第38條第1 項第2 款規定，併予沒
      收。
三、關於移送併辦案件退回處理部分：
  (一)移送併案意旨另略以（經本院調查後整理犯罪事實如下）：
    庚○○明知姓名年籍不詳之成年男子所交付之鐘建興國民身
    分證1 張，係鐘建興所遺失，而為不詳姓名年籍之人所拾得
    而予以侵占之贓物，竟仍予收受。庚○○遂持該鐘建興身份
    證，冒用鐘建興名義，向不知情之李陳秀鳳購買車牌號碼NO
    -0615 號自小客車，並於90年5 月29日，委託不知情之林玉
    盆向臺中區監理所辦理車籍登記，將上開小客車登記為鐘建
    興所有，而使公務員將上開不實之事項登載於職務上所製作
    之公文書，足以生損害於鐘建興及交通監理機關對於汽車管
    理之正確性。庚○○並以該車作為向商家詐購財物時所乘坐
    以取信商家之交通工具。庚○○復於90年6 月5 日某時許，
    假冒「黃國城」之名義，佯向羅榮興承租南投縣竹山鎮○○
    路467 號房屋，並於租賃契約上立契約人乙方一欄，偽造「
    黃國城」署名及捺指印各1 枚，並將偽造之租賃契約交予羅
    榮興收執以行使，使羅榮興因而陷於錯誤而出租上述房屋，
    庚○○乃以之作為向商家詐購財物之送貨地點，足以生損害
    於黃國城及羅榮興。庚○○復於不詳時間、地點，經由報紙
    廣告向有意圖供行使之用而偽造有價證券犯意聯絡之姓年籍
    不詳之成年男子，以5 千元之價格，購得偽造之發票人為曾
    有才、付款人為臺灣土地銀行嘉義分行、支票號碼為AFB-00
    0000 0號空白支票數張，而於同年6 月5 日某時，駕駛上述
    NO-0 615號自用小客車，前往竹山鎮○○路221 號，假冒黃
    國城之名義，向林浚涇佯稱訂購桌上型電腦6 部後，庚○○
    並於不詳時、地，在上述支票上偽造簽發面額為15萬6 千元
    、發票日為90年6 月8 日之內容，而完成偽造有價證券，並
    於同年月8 日15時許，林浚涇將庚○○所訂購之6 部電腦運
    往上述庚○○租屋處時，庚○○遂於該支票之背面偽造簽署
    「黃國城」之署名1 枚而為背書後，即將該偽造之支票交付
    予林浚涇而行使之，偽以支付貨款，足以生損害於黃國城之
    權益。使林浚涇不疑有他，而陷於錯誤，交付該6 部電腦予
    庚○○，而受有財產上之損失。嗣因林林浚涇提示該支票不
    貨付款受有損失，及羅榮興因發現庚○○不告而別受有租金
    之損失，始之受騙。因認被告庚○○此部分另涉犯意圖供行
    使之用而偽造有價證券罪、詐欺取財、詐欺得利，及收受贓
    物及使公務員登載不實罪等罪嫌。
  (二)經查，移送併案部分如成立犯罪，其可確定之犯罪事實最早
    發生於90年5 月29日，此與本案被告連續犯罪行為終了日之
    89年5 月25日，相隔長達有1 年多之久，時間並未密接，依
    一般社會健全之觀念，難認被告係基於同一之概括犯意反覆
    為之，而有連續犯之裁判上一罪關係，自非起訴效力所及，
    本院無從併予審理，應退回檢察官另為適法之處理，併予敘
    明。
四、關於被告請求併予審理之部分說明：
  (一)被告於本院審理時，請求併予審理其於臺灣苗栗地方法院檢
    察署檢察官另案偵查中之偽造有價證券案件云云。
  (二)惟查，本院於準備程序進行中，請公訴檢察官就被告上述意
    見予以瞭解，嗣經公訴檢察官當庭表示控方立場並無併案審
    理之意等情，此有準備程序筆錄附卷可稽（見審二卷第53、
    64 頁）。 況經偵查檢察官所提供之被告另案詐騙商家犯罪
    一覽表所示（見審二卷第75頁以下），可知被告另案犯罪行
    為之時間起始日係90年9 月20日，已相距本案長達1 年3 月
    ，兩案時間並未緊接，依一般社會健全之觀念，亦難認被告
    係基於同一之概括犯意反覆為之，而有連續犯之裁判上一罪
    關係，即非起訴效力所及，本院自無從併予審理，附此敘明
    。
五、應適用之法條：
  (一)刑事訴訟法第299 條第1 項前段。
  (二)刑法第28條、第56條、第201 條第1 項、第216 條、第210
    條、第212 條、第339 條第1 項、第2 項、第55條、第205
    條、第219條、第38條第1 項第2 款。
  (三)罰金罰鍰提高標準條例第1條 前段。
本案經檢察官魏宏安到庭執行職務。
中    華    民    國    95    年    5     月    24    日
                  刑事第二庭  審判長法  官    林 燦 都
                                    法  官    楊 台 清
                                    法  官    顧 正 德
以上正本證明與原本無異。
如不服本判決，應於判決送達後10日內向本院提出上訴狀（應抄
附繕本）。告訴人或被害人如對於本判決不服者，應具備理由請
求檢察官上訴，其上訴期間之計算係以檢察官收受判決正本之日
期為準。
                                    書記官    廖 鳳 美
中    華    民    國    95    年    5     月    26    日
附表：（偽造之支票明細）
┌──┬─────┬───────┬─────┬─────┬───────┐
│編號│  付款人  │   面額       │票載發票日│支票號碼  │發票名義人    │
│    │          │（新臺幣）    │          │          │即帳戶戶名    │
├──┼─────┼───────┼─────┼─────┼───────┤
│ 1  │華南商業銀│6萬5千元      │89.5.30   │BC0000000 │甲○○        │
│    │行苗栗分行│              │          │          │              │
├──┼─────┼───────┼─────┼─────┼───────┤
│ 2  │同上      │9萬2千元      │89.5.27   │BC0000000 │甲○○        │
└──┴─────┴───────┴─────┴─────┴───────┘
附錄本判決論罪科刑法條
中華民國刑法第201條第1項
意圖供行使之用，而偽造、變造公債票、公司股票或其他有價證
券者，處3 年以上10年以下有期徒刑，得併科3 千元以下罰金。
中華民國刑法第216條
(行使偽造變造或登載不實之文書罪)
行使第 210 條至第 215 條之文書者，依偽造、變造文書或登載
不實事項或使登載不實事項之規定處斷。
中華民國刑法第210條
(偽造變造私文書罪)
偽造、變造私文書，足以生損害於公眾或他人者，處 5 年以下有
期徒刑。
中華民國刑法第212條
(偽造變造特種文書罪)
偽造、變造護照、旅券、免許證、特許證及關於品行、能力服務
或其他相類之證書、介紹書，足以生損害於公眾或他人者，處1
年以下有期徒刑、拘役或300 元以下罰金。
中華民國刑法第339條第1項、第2項
(普通詐欺罪)
意圖為自己或第三人不法之所有，以詐術使人將本人或第三人之
物交付者，處5 年以下有期徒刑、拘役或科或併科1 千元以下罰
金。
以前項方法得財產上不法之利益或使第三人得之者，亦同。
中華民國刑法第205條
偽造、變造之有價證券、郵票、印花稅票、信用卡、金融卡、儲
值卡或其他相類作為提款、簽帳、轉帳或支付工具之電磁紀錄物
及前條之器械原料及電磁紀錄，不問屬於犯人與否，沒收之。
中華民國刑法第219條
(沒收之特例)
偽造之印章、印文或署押，不問屬於犯人與否，沒收之。


司法院資訊處製作；財團法人民間司法改革基金會備份。
